【裁判字號】    99,簡上,16
【裁判日期】    990820
【裁判案由】    竊盜
【裁判全文】
臺灣臺東地方法院刑事判決              99年度簡上字第16號
上  訴  人  臺灣臺東地方法院檢察署檢察官
被      告  甲○○
上列上訴人因被告竊盜案件，不服本院中華民國99年4月7日99年
度東簡字第79號第一審刑事簡易判決（聲請簡易判決處刑案號：
臺灣臺東地方法院檢察署99年度速偵字第38號），並提起上訴後
，嗣檢察官移送併辦審理（併案案號：臺灣臺東地方法院檢察署
99年偵字第436、824號），本院管轄之第二審合議庭改依通常程
序為一審判決如下：
    主    文
原判決撤銷。
甲○○毀越門扇，於夜間侵入有人居住之建築物竊盜，處有期徒
刑柒月。緩刑貳年，緩刑期內付保護管束，並應於判決確定之日
起壹年內向執行檢察官指定之公益團體、地方自治團體或社區，
提供壹佰小時之義務勞務。
    犯罪事實
一、甲○○意圖為自己不法之所有，基於竊盜之犯意，於民國99
    年1月28日晚上11時許夜間，至臺東縣成功鎮○○路1號「新
    港國中」後門，先以攀爬踰越該學校鐵門之方式，侵入該有
    人居住之學校建築物園區後 ，再至該校2樓輔導辦公室，見
    該輔導辦公室鐵捲門之牆上開關未鎖，即啟動該開關開啟鐵
    捲門後，並侵入該輔導辦公室內，徒手竊取裝置於該校輔導
    主任丁○○辦公室桌上之桌型電腦 1台（含電腦主機、液晶
    螢幕、鍵盤、滑鼠、HUB等零件，價值約新臺幣〈下同〉3萬
    元；已由丁○○領回）得手後 ，又前往該校1樓合作社販賣
    部，先徒手開啟鐵捲門，再持石頭敲破毀壞合作社販賣部大
    門上之玻璃後，甲○○即伸手入內打開門鎖，並侵入該合作
    社販賣部內，打開抽屜竊取置放於該抽屜內由乙○○所保管
    之現金4,500元，得手後隨即離去 ，並將上揭贓款花用一空
    。嗣於99年1月30日14時30分 ，警方據報後，循線在其臺東
    縣成功鎮○村路10號之住處查獲，並扣得上開電腦1台 ，始
    悉上情。
二、案經臺東縣警察局成功分局報告臺灣臺東地方法院檢察署檢
    察官偵查後聲請簡易判決處刑。
    理  由
壹、程序部分（證據能力之認定）：
    按被告以外之人於審判外之言詞或書面陳述，除法律有規定
    者外，不得作為證據，刑事訴訟法第159條第1項定有明文。
    又被告以外之人於審判外之陳述，雖不符刑事訴訟法第159
    條之1至第159條之4之規定 ，而經當事人於審判程序同意作
    為證據，法院審酌該言詞陳述或書面陳述作成時之情況，認
    為適當者，亦得為證據；當事人、代理人或辯護人於法院調
    查證據時，知有同法第159條第1項不得為證據之情形，而未
    於言詞辯論終結前聲明異議者，視為有前項之同意，刑事訴
    訟法第159條之5亦有明文。本判決下列所引各項供述證據，
    被告均未爭執其證據能力，且於言詞辯論終結前亦未聲明異
    議，本院審酌各該證據作成時之情況，並無不當之情形，認
    以之作為證據應屬適當 ，爰依刑事訴訟法第159條之5第2項
    規定，均俱有證據能力。至其餘憑以認定被告犯罪事實之本
    判決下列所引各項非供述證據（詳後述），查無違反法定程
    序取得之情，依同法第158條之4規定反面解釋，均俱有證據
    能力，合先敘明。
貳、實體部分
一、上揭犯罪事實，業據被告甲○○迭於警詢、偵訊及本院審理
    時坦承不諱（見警卷一第3至6頁、警卷二第1至5頁、偵卷一
    第5至6頁、偵卷二第9至10頁、本院卷第93頁背面、第108頁
    背面至第109頁 ），核與證人即被害人丁○○、乙○○、證
    人鄭志傑於警詢中所指述之情節大致相符（見警卷一第12至
    15頁、警卷二第6至7頁），並有臺東縣警察局成功分局搜索
    扣押筆錄暨扣押物品目錄 、贓物認領保管單各1紙、現場暨
    贓物照片22幀附卷可稽（見警卷一第17至20頁、第26至33頁
    警卷二第8至10頁、第11頁 ），足認被告上開任意性自白與
    事實相符，堪予採信。本件事證明確，被告犯行洵堪認定，
    均應依法論科。
二、論罪科刑及併案審理：
(一)按刑法第321條第 1項第2款之毀越安全設備竊盜罪之「毀」
    、「越」，乃指毀壞、踰越或超越，毀與越不以兼有為限，
    若有其一即克當之，最高法院85年度台上字第4517號判決意
    旨可供參照。次按刑法第321條第1項第2款將「門扇」、「
    牆垣」、「其他安全設備」並列，所謂「門扇」應專指門戶
    而言，即分隔住宅或建築物內外之出入口大門；而所謂「其
    他安全設備」，係指門扇、牆垣以外，依社會通常觀念足認
    為防盜之一切設備者，例如窗戶。而上開學校後方之鐵門具
    有防閑之作用，是屬門扇無疑。被告甲○○攀爬踰越該學校
    後方鐵門之方式，侵入該校區內之行為，已使該鐵門喪失防
    閑作用，另被告破壞之玻璃係附著於合作社販賣部之大門上
    ，該玻璃性質上屬於門扇結構不可分離之一部份，自應評價
    為門扇，是被告持石頭敲破毀壞上開合作社販賣部大門上玻
    璃，揆諸前揭說明，自均該當該條款所規定「毀越」要件。
    至於以正常方式（如使用鑰匙、啟動自動開關）開啟門扇而
    進入行竊地點，既非毀壞，亦非踰越，非可以毀越視之（最
    高法院65年台上第50號判例意旨參照）。本件被告見輔導室
    鐵捲門之牆上開關未鎖，即啟動該開關開啟鐵捲門，並侵入
    上開輔導辦公室內行竊，及徒手打開合作社販賣部鐵捲門後
    並侵入行竊，即與踰越門扇之要件不符 。次按刑法第321條
    第1項第1款之夜間侵入住宅或有人居住之建築物竊盜罪，所
    謂「住宅」，乃指人類日常居住之場所而言，所謂建築物，
    係指住宅以外上有屋面周有門壁，足蔽風雨，供人出入，且
    定著於土地之工作物而言，其附連圍繞之土地，不包括在內
    （最高法院50年臺上字第532號判例參照） 。而此之建築物
    亦以有人居住為其要件，因此仍以該建築物具有供人日常生
    活起居作息之功能為限。又按，刑法第321條第1項第1款「
    有人居住之建築物」，只需事實上有人住居為足，至住居之
    原因為何，人數單複，為久為暫，則非所計，亦不以被竊之
    時適有人在內為必要；且更不以每房每室均有人居住為必要
    ，即有人於特定房室內居住，藉以監護看守該建築物整體者
    ，即克當之，例如學校、工廠、公司於夜間派有值夜人員在
    門口特定室內看守或守衛者是。查本件被竊之新港國中，平
    日下課後之夜間，尚有保全人員在學校內值班留守，此有臺
    東縣立新國民中學99年6月9日港中人字第0990001874號函在
    卷可稽，是依上述說明，該學校於夜間仍屬有人居住之建築
    物，被告侵入該學校內行竊，仍不失為侵入有人居住之建築
    物行竊。故核被告所為，係犯刑法第321第1項第1款、第2款
    之毀越門扇、夜間侵入有人居住之建築物竊盜罪。又按如數
    行為於同時同地或密切接近之時地實施，侵害同一之法益，
    各行為之獨立性極為薄弱，依一般社會健全觀念，在時間差
    距上，難以強行分開，在刑法評價上，以視為數個舉動之接
    續施行，合為包括之一行為予以評價，較為合理，固屬接續
    犯，而為包括之一罪（最高法院著有86年臺上字第3295號判
    例可資參照）。查被告於同一區域於極密接之時間內，先後
    進入辦公室及合作社內，並下手行竊，依一般社會健全觀志
    ，在時間差距上，難以強行分割，在刑法評價上，係視為數
    個舉動之接續施行，合為包括之一行為予以評價，屬接續犯
    。其以一行為，同時竊取數被害人之財物，而觸犯數構成要
    件相同之罪名，為同種想像競合化，依刑法第55條規定，應
    從一加重竊盜罪論處。又聲請簡易判決處刑書犯罪事實欄雖
    未就被告竊取合作社販賣部之部分（詳如臺灣臺東地方法院
    檢察署99年度偵字第436、824號移送併辦意旨書）加以敘明
    ，而為本院99年度東簡字第79號刑事第一審簡易判決時所不
    及審理，惟被告係於極密接之時、地竊取本案之電腦設備及
    現金4,500元，為同一案件之關係，自係起訴效力所及 ，本
    院應併予審理，附此敘明。
(二)原審以被告加重竊盜之犯行明確，據以論罪科刑，固非無見
    。惟原審未及審酌被告於極密接之時、地尚有竊取現金之竊
    盜犯行，又原審認定被告侵入上開校區與辦公室內行竊，非
    屬刑法第321條第1項第1款之範圍，實有未洽（如前所述）
    。是原審依刑法第321條第1項第2款規定判處被告有期徒刑6
    月，如易科罰金，以新臺幣1,000元折算1日，揆諸上開說明
    ，自有未合，是上訴人上訴執此指摘有理由，原判決既有上
    開可議之處，自應由本院撤銷改判，並自為一審判決。爰審
    酌被告正值青壯之年，不知努力工作以獲取正當報酬，竟為
    圖一己之便利，反以毀越門扇、進入上開辦公室及合作社之
    方式，竊取他人財物，侵害他人財產權，影響社會治安重大
    ，惟考量被告並無其他刑事前科，有臺灣高等法院被告後案
    紀錄表可按，素行尚佳，復慮及其所竊之財物價值，暨被告
    犯後坦承犯行之犯後態度，竊盜之動機、手段及國中畢業之
    智識程度等一切情狀，量處如主文所示之刑。末查，被告未
    曾因故意犯罪受有期徒刑以上刑之宣告，此有臺灣高等法院
    被告前案紀錄表1件在卷可按，其因一時失慮致罹刑典，犯
    後已坦承犯行，態度尚稱良好，且所取得之財物價值尚微，
    部分財物業已歸還被害人，又其家庭經濟狀況不佳，目前工
    作不穩定等情，經此偵審教訓應能知所警惕而無再犯之虞，
    本院綜核其個人與家庭環境各情，認被告所受之刑之宣告以
    暫不執行為適當，爰併諭知緩刑2年以啟自新。惟被告因守
    法觀念薄弱，致為本件犯行，為確保其能記取教訓，以建立
    尊重法治之正確觀念，並預防被告再犯，本院認除前開緩刑
    宣告外，另有課予被告一定負擔之必要，爰依刑法第74條第
    2 項第5款規定，併諭知被應自判決確定之日起1年內向應向
    執行檢察官指定之公益團體、地方自治團體或社區，提供
    100 小時之義務勞務，以期建立被告遵守法律規範之觀念，
    藉以預防被告再犯。此部分乃緩刑宣告附帶之條件，依刑法
    第75 條之1第1項第4款規定，違反上開之負擔情節重大，足
    認原宣告之緩刑難收其預期效果，而有執行刑罰之必要者，
    得撤銷緩刑之宣告。因本院對被告為刑法74條第2項第5款預
    防再犯所為必要命令之宣告，是併依刑法第93條第1項第2款
    之規定，諭知於緩刑期間付保護管束。
應依刑事訴訟法第455條之1第1項、第3項、第369條第1項前段、
第452條、第364條、第299條第1項前段，刑法第321條第1項第1
款、第2款、第55條、第74條第1項第1款、第2項第5款、第93條
第1項第2款，判決如主文。
本案經檢察官丙○○到庭執行職務。
中    華    民    國    99    年    8    月    20    日
                  刑事第二庭審判長法  官   李水源
                                  法  官   林拔群
                                  法  官   蔡慧雯
以上正本證明與原本無異。
如不服本判決應於收受送達後10日內向本院提出上訴書狀，並應
敘述具體理由；其未敘述上訴理由者，應於上訴期間屆滿後20日
內向本院補提理由書（均須按他造當事人之人數附繕本）。「切
勿逕送上級法院」。告訴人或被害人對於本判決如有不服，請書
具不服之理由狀，請求檢察官上訴者，其上訴期間之計算係以檢
察官收受判決正本之日期為準。
                                  書記官   洪幸如
中    華    民    國    99    年    8     月    20    日
附錄本案所犯法條全文
刑法第321 條第1 項
犯竊盜罪而有左列情形之一者，處6 月以上、5 年以下有期徒刑
：
一、於夜間侵入住宅或有人居住之建築物、船艦或隱匿其內而犯
    之者。
二、毀越門扇、牆垣或其他安全設備而犯之者。
三、攜帶兇器而犯之者。
四、結夥三人以上而犯之者。
五、乘火災、水災或其他災害之際而犯之者。
六、在車站或埠頭而犯之者。

司法院資訊處製作；財團法人民間司法改革基金會備份。
